【裁判字號】    97,交抗,942
【裁判日期】    970731
【裁判案由】    違反道路交通管理處罰條例
【裁判全文】
臺灣高等法院交通事件裁定             97年度交抗字第942號
抗  告  人
即受處分人  甲○○
上列受處分人因違反道路交通管理處罰條例案件，不服臺灣基隆
地方法院，中華民國97年6月24日所為裁定（97年度交聲字第165
號，原處分案號：交通部公路總局臺北區監理所基隆監理站基監
字第裁42-RB0000000 號），提起抗告，本院裁定如下：
    主  文
抗告駁回。
    理  由
一、原處分意旨略以：異議人即受處分人甲○○於民國（下同）
    97 年4月10日凌晨3 時13分許，駕駛車號575-ES號營業用小
    客車，在基隆市○○○路129 巷（市立棒球場前）處經警攔
    停，警員欲對異議人施以呼氣酒精濃度測試，異議人拒絕接
    受酒精濃度測試，經警當場舉發，裁罰新台幣（下同）6 萬
    元，並吊銷駕駛執照，且3年內不得考領駕駛執照等語。
二、異議意旨略以：市立棒球場前停車場，非一般行駛道路，且
    異議人當時亦未駕駛車輛等語。
三、原裁定意旨略以：
  (一)異議人確於97年4月10日凌晨3 時許，在基隆市○○○路129
    巷處為警舉發等事實，未據異議人否認，且經證人即基隆市
    警察局第四分局大武崙派出所警員楊智勝於原審調查時到庭
    證述明確，復有基隆市警察局94年4月10日基警交字第RB000
    0000號舉發違反道路交通管理事件通知單在卷供參（見原審
    卷第5至6頁、16至22頁），應堪認定。
  (二)證人楊智勝證稱其於97年4 月10日凌晨執行勤務，在基隆市
    ○○○路129 巷消防局與市立棒球場間之巷弄內，發現前開
    車號575-ES號車輛走走停停，形跡可疑，遂上前要求駕駛人
    停車，駕駛人停車後，見駕駛人為異議人，並發現異議人身
    上有酒味，其即詢問異議人有無飲酒，異議人答稱有喝一點
    ，其即以無線電通知同事攜帶酒精濃度測試儀器至現場支援
    ，異議人央求不要施以酒精濃度測試，其表示若測試結果未
    超過標準值，即讓異議人離去，之後同事抵達現場，異議人
    隨即辯稱雖有飲酒但未駕車，不願接受酒精濃度測試，其告
    知若拒絕酒精濃度測試，將科以6 萬元罰鍰，但異議人仍不
    願接受酒精濃度測試，其即依法舉發，並代為保管異議人之
    車輛等語（見原審卷第16頁），另經原審當庭勘驗現場錄影
    光碟（光碟檔案名稱DSCN0602.MOV），勘驗結果為異議人先
    站在車號575-ES號計程車旁，與一名警員對話，該計程車後
    方不遠處僅停放一部警車，且該計程車之前後兩側車燈均閃
    黃燈，警員詢問異議人是否願意接受酒精濃度測試，異議人
    均以未駕車為由拒絕，警員即朝警車停放位置走去，之後異
    議人行至該計程車車尾處，警員持機器再度走至異議人身旁
    ，異議人見狀即稱：「我沒有要吹氣啦，我就沒開車啦」，
    警員復向異議人確認是否不願接受酒精濃度測試，異議人仍
    多次辯稱其雖飲酒，但未開車等情，之後警員仍勸異議人接
    受酒精濃度測試，惟異議人仍堅持拒絕，警員即開立舉發單
    等情，此有勘驗筆錄供參（見原審卷第18至21頁），與證人
    楊智勝前開所述相符，足認證人楊智勝上開證述，應屬可信
    。
  (三)異議人固辯稱當時並未駕駛車輛行駛云云，惟證人楊智勝已
    結證稱當時親見異議人駕駛前開車輛沿巷弄行駛，因該車走
    走停停，形跡可疑，始予以攔停，當時該車行駛距離約1、2
    0 公尺，且該車內並無其他人乘坐等情，又依據現場錄影畫
    面觀之，前開車輛停放於車道內，右側停放一排車輛，該車
    後方除警車外，並無其他車輛停放，已見該車並非停放於路
    邊等一般車輛停車位置，另該車之前後車燈均閃黃燈，亦即
    該車處於發動狀態，與證人楊智勝證稱見該車行駛異常，始
    將該車攔停於路邊之情形相合；再者，經勘驗前開現場錄影
    光碟結果，因異議人辯稱未駕車等情，警員即詢問若異議人
    確實未駕車，為何遭攔停，異議人答稱：「你攔的，我哪知
    ？... 你就把我攔下來」等語，足徵當時警員確對該車實施
    「攔停」之動作，換言之，警員非在該車停車之際上前盤問
    ，則該車係在車輛行駛過程中遭警攔停等情，應堪認定；另
    證人楊智勝已證述該車僅異議人一人在內等語，且依據現場
    錄影畫面，當時除異議人及警員外，並無其他人在場，又異
    議人自始未辯稱該車係由他人駕駛，是該車於為警攔停前，
    確係由異議人駕駛一節，即堪認定，故異議人辯稱當時未駕
    駛該車行駛等情，非屬可採。
  (四)另異議人辯稱前開遭警攔停位置為停車場，非屬道路範圍云
    云，惟按道路通管理處罰條例所稱之道路，指公路、街道、
    巷衖、廣場、騎樓、走廊或其他供公眾通行之地方，道路交
    通管理處罰條例第3條第1款已有明定。本件異議人駕駛上開
    車輛，沿卷附編號7 現場照片中紅磚路面之轉彎處往照片下
    方之柏油路面行駛，警員楊智勝係於停放在紅磚路面尾端之
    車輛（即編號7照片中左側車號3B-1779號車輛）旁將異議人
    駕駛之車輛攔停，為避免阻礙其他車輛通行，警員楊智勝遂
    指揮異議人駕車往右側行駛，將車停放於路旁車輛之旁邊（
    即卷附編號5、6照片中左側銀色及藍色車輛停放位置之旁邊
    ）等情，業經證人楊智勝證述明確，且證人楊智勝所述異議
    人停車之位置，核與現場錄影畫面所示位置相符，是堪認異
    議人係自編號7 照片中紅磚路面轉彎處，駕車行駛至與紅磚
    路面相連之柏油路面轉彎處，而據現場照片觀之（見原審卷
    第26至27頁），該紅磚路面兩側固各停放一排車輛，然路面
    中央之寬度仍可供二部車輛併行，且依據現場照片及錄影畫
    面，均可見其他車輛通行該紅磚路面及與紅磚路面尾端相連
    之柏油路面之情形，再自該與紅磚路面相連之柏油路面上繪
    製車道線等情形觀之，均足堪認異議人駕車行駛之紅磚路面
    及相連之柏油路面，均屬前揭道路交通管理處罰條例所稱之
    道路無誤，且證人楊智勝亦證稱異議人駕車行駛之路面係供
    公眾行駛之巷弄，非係停車場，確屬道路無疑等情，是認異
    議人上開所辯亦非可信。
  (五)又按警察對於已發生危害或依客觀合理判斷易生危害之交通
    工具，得予以攔停，並要求駕駛人或乘客出示相關證件或查
    證其身分、檢查引擎、車身號碼或其他足資識別之特徵、或
    要求駕駛人接受酒精濃度測試之檢定，警察職權行使法第 8
    條第1 項定有明文。本件舉發警員楊智勝係因見異議人駕駛
    該車走走停停，形跡可疑，始予以攔停，且發現異議人身上
    有酒味，異議人亦坦承確有飲酒之事實，警員楊智勝遂要求
    異議人進行酒精濃度測試等情，均如前述，因異議人駕駛行
    為已有異常，且身上有酒味，復坦承飲酒，則警員楊智勝對
    異議人駕駛之車輛予以攔停，並要求異議人接受酒精濃度測
    試之檢定等行為，即無違首揭警察職權行使法之規定，然異
    議人竟仍拒絕接受酒精濃度測試，即已該當汽車駕駛人拒絕
    接受酒精濃度測試之違規行為。
  (六)再按行為人有違反道路交通管理事件之情形者，應填製舉發
    違反道路交通管理事件通知單，並於被通知人欄予以勾記，
    當場舉發者，應填記駕駛人或行為人姓名、性別、出生年月
    日、地址、身分證統一編號及車主姓名、地址、車牌號碼、
    車輛種類，被查獲之駕駛人或行為人為受處分人時，應於填
    記通知單後將通知聯交付該駕駛人或行為人簽名或蓋章收受
    之，拒絕簽章者，仍應將通知聯交付該駕駛人或行為人收受
    ，並記明其事由及交付之時間，拒絕收受者，應告知其應到
    案時間及處所，並記明事由與告知事項，視為已收受，違反
    道路交通管理事件統一裁罰基準及處理細則第11條第1項第1
    款定有明文。本件異議人於前開時、地，因拒絕接受酒精濃
    度測試經警當場舉發，並開立前開舉發違反道路交通管理事
    件通知單，該舉發單已記載駕駛人即異議人之姓名、性別、
    出生年月日、地址、身分證統一編號以及違規時、地、違規
    事實等內容，惟經異議人拒絕簽收，員警於該舉發單收受通
    知聯者簽章欄內已載明「拒簽收，已告知駕駛人應到案日期
    及處所」，此有該舉發單影本在卷供參（見原審卷第6 頁）
    ，依據上開規定，視為異議人已收受該舉發單，是本件舉發
    行為並無不當。
  (七)另按交通違規之舉發可分為「當場舉發」及「逕行舉發」，
    由於逕行舉發之受處分人並無當場向舉發員警辯駁、陳述意
    見之機會，故現行法制就逕行舉發之條件多所設限；至於當
    場舉發交通違規事件，鑑於交通違規事實往往驟然而現、稍
    縱即逝，若硬性要求舉發員警不分違規情節，一律必須預留
    證據，俾便事後提出供法院審查，除有現實技術可行性之困
    難，勢將大幅提高交通管理之行政成本，並嚴重削弱道路交
    通管理之行政效能，且舉發交通違規行為之處分亦屬行政行
    為，除應遵循公正、公開與民主之程序，確保依法行政之原
    則，以保障人民權益，亦應兼顧提高行政效能，因此，若舉
    發員警到庭結證違規情節屬實，且提出支持舉發違規可憑信
    性之相關佐證，又查無設詞構陷或舉發錯誤之事證，自堪據
    以認定違規情節應屬事實。本件舉發警員楊智勝已到庭就舉
    發情形結證明確，並提出現場照片為佐，另有現場錄影畫面
    供參，足見證人所述並非無據，異議人復未提出舉發錯誤之
    事證，依據上開說明，已堪認定異議人確有駕駛車輛拒絕接
    受酒精濃度測試之違規情事，自不得僅以警員未提出異議人
    駕車行駛之照片，逕謂舉發有誤，應屬甚明。
  (八)綜上，異議人酒後駕駛車輛行駛，因行駛行為異常，經警員
    楊智勝攔停後，依據警察職權行使法之規定，要求異議人接
    受酒精濃度測試，經異議人拒絕，故移送機關依據道路交通
    管理處罰條例第35條第4項、第67條第2項等規定，裁處異議
    人罰鍰6萬元，並吊銷駕駛執照，且3年內不得考領駕駛執照
    ，認事、用法均無違誤。從而，本件聲明異議為無理由，應
    予駁回。
四、抗告意旨略以：抗告人於棒球場前停車場遭員警楊智勝攔檢
    ，抗告人實係欲往車輛，並無駕駛，錄影光碟內打閃黃燈之
    情，是員警為避免來車追撞，乃指示抗告人所做的動作，且
    現場也有錄音採證，何以消失而未庭呈供證？錄影是事後補
    充，原審僅採信員警片之詞，有違公允云云。
五、惟查：
  (一)按汽車駕駛人拒絕接受酒精濃度測試之檢定者，處6 萬元罰
    鍰，並當場移置保管該汽車及吊銷該駕駛執照，且3 年內不
    得考領駕駛執照，道路交通管理處罰條例第35條第4 項前段
    及第67條2項前段分別定有明文。本件抗告人酒後駕駛車號5
    75-ES 號營業用小客車，因行駛行為異常，經警員楊智勝攔
    停後，依據警察職權行使法之規定，要求抗告人接受酒精濃
    度測試，經抗告人拒絕，故員警製單舉發，並經原處分機關
    依據道路交通管理處罰條例第35條第4項、第67條第2項等規
    定，裁處異議人罰鍰6 萬元，並吊銷駕駛執照之事實，除有
    舉發違反道路交通管理事件通知單、裁決書等在卷可按，並
    經證人即員警楊智勝於原審中證述明確，復經原審勘驗採證
    光碟錄影經過核實在卷，抗告人前揭違規情事，已堪認定。
  (二)抗告人雖仍辯稱其於棒球場前停車場遭員警楊智勝攔檢，抗
    告人實係欲往車輛，並無駕駛，錄影光碟內打閃黃燈之情，
    是員警為避免來車追撞，指示抗告人所做的動作云云，然抗
    告人所稱並無駕駛行為乙節若係屬實，則其何須受員警指示
    將車輛閃黃燈而暫停路邊？且參以證人即警員楊智勝於原審
    證稱其將抗告人駕駛之車輛攔停，為避免阻礙其他車輛通行
    ，遂指揮異議人駕車往右側行駛，將車停放於路旁車輛之旁
    邊等語明確，益見抗告人一再辯稱其並無駕車行為云云，已
    難憑信。另員警舉發拍攝之採證光碟內人物動作及對話等內
    容，亦經原審勘驗並製成勘驗筆錄附卷可稽，抗告人所稱現
    場有錄音採證，卻消失未能庭呈供證云云，亦與事實不符，
    無可採信。
六、綜上，原處分機關以受處分人確有「酒後駕車（拒絕酒測）
    」之違規行為，依道路交通管理處罰條例第35條第4 項前段
    、第67條第2項前段，裁處受處分人罰鍰6萬元，並吊銷駕駛
    執照，且3 年內不得考領駕駛執照，並無不合。原裁定已詳
    述認定抗告人違規之理由與證據，並說明原處分於法有據，
    而駁回異議，核其認事用法並無違誤。抗告人徒為爭執，指
    摘原裁定不當，提起抗告，為無理由，應予駁回。
據上論結，應依道路交通案件處理辦法第26條、刑事訴訟法第41
2條，裁定如主文。
中    華    民    國    97    年    7     月    31    日
                  刑事第十庭    審判長法  官 楊炳禎
                                      法  官 陳博志
                                      法  官 李春地
以上正本證明與原本無異。
不得再抗告。
                                      書記官 蘇秋
中    華    民    國    97    年    8     月    5     日


司法院資訊處製作；財團法人民間司法改革基金會備份。
